【裁判字號】    98,易,3649
【裁判日期】    981215
【裁判案由】    侵占
【裁判全文】
臺灣臺中地方法院刑事判決              98年度易字第3649號
公  訴  人  臺灣臺中地方法院檢察署檢察官
被      告  甲○○
                      之5
被      告  乙○○
上列被告因侵占案件，經檢察官提起公訴（98年度偵字第16847號）
，本院判決如下：
    主    文
甲○○、乙○○均無罪。
    理    由
一、公訴意旨略以：甲○○及乙○○2人於民國98年6月20日上午
    ，由甲○○駕駛車牌號碼6310─UC號自用小客車搭載乙○○
    ，沿臺中市○○○○路往文心南路方向行駛，於同日11時15
    分許，行經文心南一路與海德街口處時，見丙○○所有之紅
    色貴賓狗1隻脫離飼主，在此閒晃走動，竟共同意圖為自己
    不法之所有，由乙○○下車將該貴賓狗抱起，交予駕駛座上
    之甲○○後，侵占入己，2人迅即駕駛上開自用小客車離去
    ，因認被告涉犯刑法第337條之侵占遺失物罪等語。
二、按犯罪事實應依證據認定之，無證據不得認定犯罪事實；又
    不能證明被告犯罪者，應諭知無罪之判決，刑事訴訟法第15
    4條第2項、第301條第1項分別定有明文。又認定不利於被告
    之事實，須依積極證據，苟積極證據不足為不利於被告事實
    之認定時，即應為有利於被告之認定，更不必有何有利之證
    據（最高法院30年上字第816號判例參照）。又刑事訴訟法
    第161條第1項規定：檢察官就被告犯罪事實，應負舉證責任
    ，並指出證明方法。因此，檢察官對於起訴之犯罪事實，應
    負提出證據及說服之實質舉證責任。倘其所提出之證據，不
    足為被告有罪之積極證明，或其指出證明之方法，無從說服
    法院以形成被告有罪之心證，基於無罪推定之原則，自應為
    被告無罪判決之諭知（最高法院92年台上字第128號判例參
    照）。又刑法上之侵占罪，須持有人有變易原來持有意思而
    為不法所有之意思，始能成立。如僅將持有之物延遲交還或
    有其他原因，致一時未予交還，既欠缺主觀犯意，即難繩以
    侵占（最高法院82年臺上字第5065號判決意旨參照）。亦即
    侵占遺失物罪之成立，除須有行為人侵占他人遺失物之客觀
    行為外，並須行為人主觀上具有不法所有之意圖為必要。如
    行為人主觀上並無不法所有之意圖，即不能以該罪相繩。
三、本件公訴人認被告甲○○、乙○○涉嫌侵占丙○○所有之紅
    色貴賓狗一隻，無非係以被告拾獲紅色貴賓狗時，距離員警
    查獲之時止已長達6、7小時之久，被告拾獲後未逕將紅色貴
    賓狗送交警局處理，且侵占罪為即成犯，即使被告有於當日
    即帶狗至動物醫院掃描晶片之動作，亦無礙犯罪之成立等為
    主要論據，並有告訴人丙○○於警詢時之指訴、贓物認領保
    管單及案發時、地之監視錄影光碟等可憑。惟訊據被告甲○○堅詞否認有何侵占遺失物犯行，辯稱：「我沒有佔有及竊
    盜意思，我覺得很冤枉，我只知道遺失小狗要送到收容所或
    是送到狗醫院」等語。且甲○○於偵查時亦供稱：「我是養
    狗的人，因為我們在案發地點停留看一下，都沒有人來找狗
    ，我有帶狗去寵物醫院，我有跟醫生講這是遺失的狗，請醫
    師幫牠掃描有無晶片，確定狗的主人是誰，先幫牠安置好再
    去撿到的現場去看看有人有人張貼遺失的狗，那隻狗後來我
    幫牠洗好，就讓警察帶回去了」（見98年度偵字第16847號
    卷，98年8月18日詢問筆錄，第6頁）；另：「我撿到狗的時
    候，我看到狗有眼屎，依我的經驗狗應該是生病了，所以我
    帶到醫院去，也有幫牠治療，醫藥費用大約是400元」（見
    98 年度偵字第168 47號卷，98年8月28日詢問筆錄，第16頁
    ）。而被告乙○○於偵訊時供稱：「我們本來在案發地點等
    人，發現一隻小狗，沒有帶狗鍊、狗牌，我下車看牠，我想
    牠是有主人的，我有養吉娃娃，因為我很愛狗，牠一直過來
    跟我玩，我感覺牠生病了，我抱著牠到車子窗口問甲○○怎
    麼辦，甲○○說眼睛有眼屎，應該是生病，四周圍都沒有看
    到有人在找這隻狗，所以我們第一反應是帶到獸醫院查晶片
    ，我請甲○○將狗帶到獸醫院去檢查並掃描，醫生說牠有蛔
    蟲、眼屎多，並開藥給牠吃，我們白天都在工作，我們想工
    作到一個階段再決定要將他送到寵物收容所或流浪犬之家，
    甲○○幫牠洗澡，洗為要吹牠，吹到一半警察就來了，這都
    是當天的事」（見98年度偵字第1684 7號卷，98年8月18日
    詢問筆錄，第6頁）。
四、經查：
(一)告訴人丙○○所有之紅色貴賓狗一隻於98年6月20日上午11時
  許，因告訴人疏於注意自行溜出家門而遺失，經本院勘驗當日
  大樓監視器光碟如下：
  1、98年6月20日上午11時12分12秒告訴人丙○○所有之紅色貴
     賓狗出現於台中市南屯區○○○○路與海德街口，並在海
     德街透天厝之騎樓人行道上走動，被告甲○○於11時12分
     48秒至58 秒駕車行經該十字路口，隨即於錄影畫面中消失
     ；11時13分4秒至52秒，被告等駕車沿文心南一路開始倒車
     ，24秒至52秒被告到車後，右轉往前開至海德街透天庴前
     樓騎樓之路旁，並停放在上開桌座椅旁，但均未馬上下車
     。
  2、此時，紅色貴賓狗在上開桌座椅及機車附近閒晃及走動。
     恰有某婦人帶狗(有狗鍊)自海德街之對向路口走至該處騎
     樓人行道，紅色貴賓狗即尾隨跟在該婦人與其小狗旁，並
     自錄影畫面消失。11時14分21秒至32秒：紅色貴賓狗自錄
     影畫面中出現，返回騎樓人行道之上開桌座椅旁。
  3、11時14分32秒至35秒：被告乙○○自副駕駛座下車，坐在
     騎樓人行道之上開桌座椅旁。11時14分39秒：紅色貴賓狗
     跑至被告乙○○腳下。
  4、11時14分39秒至44秒：被告乙○○將紅色貴賓狗抱起。
  5、11時14分45秒至11時15分24秒間：
   (1)14分52秒至15分02秒，被告乙○○除與紅色貴賓狗玩耍外
      ，並左右看了一下。
   (2)15分19秒，被告乙○○面朝向車子，似與車上駕駛座之人
      (被告乙○○於偵訊中表明是被告甲○○駕車)對話。
   (3)15分23、24秒，被告乙○○將紅色貴賓狗抱起至車旁，並
      將紅色貴賓狗自車窗處放入在車內。
  6、11時16分12秒，被告乙○○開車門上車，坐在副駕駛座位子
     。11時17分43秒，被告駕車緩慢倒車。11時17分59秒，被
     告駕車往文心南一路方向行駛，但行駛方向與原來行駛方
     向相反。
    故被告甲○○、乙○○確有於上揭時、地行經案發地點並稍
    作停留後，由乙○○下車將紅色貴賓狗抱走之情，應屬真實
    。
(二)證人林銘信於98年8月28日偵查時證稱：「被告他家的2隻狗都
  有在我的醫院看病過，98年6月20日上午11時接近中午時，被
  告有抱一隻紅色貴賓狗到我醫院來說這隻狗是撿到的，麻煩你
  幫我掃瞄有無晶片，他說如果掃到的話，要將狗還給狗的主人
  ，但是沒有掃瞄到」，並有信安動物醫院看診證明單一紙附卷
  可參（見98年度偵字第16847號卷，第15頁、第8頁）。
(三)雖侵占罪為即成犯，於為變異持有為所有之意思之際，侵占行
  為業已完成，不因事後是否返還而有異，然被告甲○○既然曾
  將小狗送到醫院掃描晶片資料，並醫師口述欲將小狗還給主人
  之意，已難認其內心有變異持有為所有之意；此外，被告甲○○、乙○○均堅稱當日係因另有工作未能及時將狗送至相關機
  構收容等情，按：拾獲他人財物，依法固不得據為己有，然若
  拾獲者願意主動將財物送回失主或送交警方處理，則屬優良道
  德之表現，是苟因拾獲者個人先行處理個人私事而耽誤送警處
  理之時間，自亦無過份苛求拾獲者必先處理拾獲物而置個人私
  事於不顧之理，亦無從因拾獲者送警時間之合理耽誤而推論其
  有據為己有之侵占意圖。本件被告甲○○稱：我是從事木地板
  跟傢俱業，當天撿到狗後因中間有約客人，想說先處理客戶的
  事，再來處理狗的事。乙○○亦稱：當天在現場等劉雅萍設計
  師，當天我與她有約，約在文心路的「發現登陽」，約的時間
  是上午11時，因為劉雅萍的客戶遲到，所以請我們等一下，我
  就在附近繞順便等劉設計師等語，可知當天被告二人應有工作
  尚待完成，故被告等於當日先行處理工作事宜，本院認尚屬合
  理正常之情形，況被告自拾獲後後距離警察查獲時僅有6、7小
  時，尚難因此推論被告等已有變異持有為所有之侵占犯意。另
  參以被告本身為愛狗、養狗之人，為拾獲之小狗恐有生病之虞
  ，猶願意耗費個人時間、金錢帶往動物醫院就診並細心清洗烘
  吹，以免小動物因主人之照料疏忽而無端受災，且渠等既曾要
  求獸醫師掃描小狗身上之晶片資料，益徵被告等並無侵占他人
  財物之犯意。是被告甲○○、乙○○辯稱主觀上並無不法所有
  之意圖自非無據，與刑法第337條之侵占遺失物罪之構成要件
  尚屬有間。
五、綜上所述，本件無論直接證據或間接證據，其為訴訟上之證
    明，均未達通常一般人均不致有所懷疑，而得確信被告有侵
    占遺失物之不法所有意圖之程度。依照前開說明，應認公訴
    人所指被告侵占遺失物之不法所有意圖，無法獲得證明，應
    依法為無罪之判決。
據上論斷，應依刑事訴訟法第301條第1項，判決如主文。
本案經檢察官丁○○到庭執行職務。
中    華    民    國    98    年    12    月    15    日
                      台灣台中地方法院刑事第二庭
                              法  官 郭德進
上正本證明與原本無異。
如不服本判決，應於收受送達後10日內向本院提出上訴書狀（應
敘述具體理由並附繕本）。
上訴書狀如未敘述理由，應於上訴期間屆滿後20日內補提理由書
於本院。
                              書記官 陳惠玲
中    華    民    國    98    年    12    月    15    日


司法院資訊處製作；財團法人民間司法改革基金會備份。
